【裁判字號】    97,上,1092
【裁判日期】    980123
【裁判案由】    損害賠償等
【裁判全文】
臺灣高等法院民事判決                  97年度上字第1092號
上  訴  人  乙○○
被  上訴人  國泰世華商業銀行股份有限公司
法定代理人  甲○○
訴訟代理人  丙○○
上列當事人間請求損害賠償事件，上訴人對於中華民國97年11月
12日臺灣臺北地方法院97年度審訴字第249 號第一審判決提起上
訴，本院於98年1月14日言詞辯論終結，判決如下：
    主      文
上訴駁回。
第二審訴訟費用由上訴人負擔。
    事實及理由
一、上訴人起訴主張：上訴人曾向訴外人國泰人壽保險股份有限
    公司（下稱國泰人壽公司）投保人壽保險，並以被上訴人之
    銀行信用卡繳交保險費，嗣因上訴人中風而無力繼續繳款，
    曾通知被上訴人及國泰人壽公司業務員上開情事，是上訴人
    應可無庸繼續繳交保險費，詎被上訴人卻以上訴人未繳交保
    險費為由，除訴請上訴人繳納外，尚逕由上訴人之存款帳戶
    中扣款，並將上訴人所有之不動產予以查封拍賣，無故驚擾
    上訴人全家、誹謗上訴人之名譽，對上訴人之信用及事業造
    成損害，求為判決：(一)被上訴人應給付上訴人新臺幣（下同
    ）5,013,572元（其中13,572 元部分，原法院另以裁定駁回
    之）。(二)被上訴人應將上訴人所有臺北市○○區○○段3 小
    段459 地號土地，權利範圍1/6、同地段719地號土地，權利
    範圍210/10000、同地段5217建號建物即門牌號碼臺北市○
    ○區○○路1段420號3 樓房屋，權利範圍全部，並含共同使
    用部分5254建號之持分、同地段5253建號建物即門牌號碼同
    上路段420 號地下層，權利範圍1/10（下稱系爭房地），查
    封登記塗銷。
二、被上訴人則以：上訴人主張之事實與上訴人所提原法院臺北
    簡易庭96年度北小字第316號損害賠償事件之事實係屬同一
    ，並經判決駁回上訴人之訴確定，上訴人本件之訴違反一事
    不再理原則。上訴人因積欠被上訴人信用卡帳款未清償，被
    上訴人爰依雙方所簽訂之信用卡約定條款第19條之規定行使
    抵銷權，抵銷上訴人於被上訴人城東分行帳號000000000000
    帳戶內之餘額，分別於民國（下同）96年3月5日扣繳12,568
    元、97年9月1日扣繳1,004元，共扣繳2筆金額總計為13,572
    元，是被上訴人並非無故自上訴人之帳戶中扣款。又被上訴
    人對上訴人之信用卡債權取得確定判決為執行名義後，聲請
    法院對上訴人所有之房屋予以查封，為正當權利之行使，並
    無侵害上訴人權利之情事等語，資為抗辯。
三、原審為上訴人敗訴之判決，上訴人提起上訴，上訴聲明為：
    (一)原判決廢棄。(二)1.被上訴人應給付上訴人5,000,000 元。
    2.被上訴人應將上訴人所有臺北市○○區○○段3小段459地
    號土地，權利範圍1/6、同地段719地號土地，權利範圍210/
    10000、同地段5217建物即門牌號碼臺北市○○區○○路1段
    420號3樓房屋，權利範圍全部，並含共同使用部分5254建號
    之持分、同地段5253建號建物即門牌號碼同上路段420 號地
    下層，權利範圍1/10，查封登記塗銷。被上訴人答辯聲明：
    上訴駁回。
四、本件不爭執事項：
  (一)被上訴人曾以上訴人積欠信用卡款項219,102 元，訴請上訴
    人給付，經原法院臺北簡易庭於96年9 月28日以96年度北簡
    字第37390號判決被上訴人全部勝訴，上訴人不服提起上訴
    ，經原法院以97年3月28日以96年度簡上字第531號判決駁回
    上訴人之上訴確定。
  (二)被上訴人曾於96年3月5日及97年9月1日行使抵銷權，自上訴
    人設於被上訴人之帳號000000000000帳戶內分別扣抵上訴人
    之存款12,568元、1,004元。
  (三)被上訴人獲得前開96年度簡上字第531號之確定判決後，於9
    7年5月8日向原法院民事執行處聲請強制執行，現為原法院9
    7執字第39439號清償債務事件執行中，執行之標的為上訴人
    所有臺北市○○區○○段3小段459地號土地，權利範圍1/6
    、同地段719地號土地，權利範圍210/10000、同地段5217建
    號建物即門牌號碼臺北市○○區○○路1段420 號3樓房屋，
    權利範圍全部，並含共同使用部分5254建號之持分、同地段
    5253建號建物即門牌號碼同上路段420 號地下層，權利範圍
    1/10。
  (四)上訴人曾以被上訴人扣押其存簿及查封房屋，致其受有40,0
    00元之損害，訴請被上訴人賠償，經原法院臺北簡易庭於97
    年3月13日以97年度北小字第316號判決駁回上訴人之訴確定
    。
五、本件爭點：
  (一)本件上訴人請求被上訴人應負損害賠償責任，是否為原法院
    臺北簡易庭97年度北小字第316號判決既判力所及？
  (二)被上訴人訴請上訴人給付積欠之信用卡消費款、抵銷上訴人
    之帳戶存款及聲請原法院為強制執行之行為，有無誹謗上訴
    人之名譽？
  (三)上訴人請求被上訴人塗銷上開強制執行標的有無理由？
六、按除別有規定外，確定之終局判決就經裁判之訴訟標的，有
    既判力。民事訴訟法第400條第1項定有明文。
  (一)本件上訴人起訴之原因事實為：被上訴人以上訴人未繳保險
    費為由，訴請上訴人繳納，由上訴人之存款帳戶中扣款，並
    將上訴人所有之不動產予以查封拍賣，對上訴人之信用及事
    業造成損害，請求被上訴人賠償5,013,572 元，並請求將不
    動產之查封登記塗銷，有起訴狀、原審97年10月1 日言詞辯
    論筆錄在卷可稽（原審卷第4至6頁、第22至23頁）。其中上
    訴人起訴主張存款帳戶遭扣款，請求被上訴人賠償13,572元
    部分，經原法院於97年11月12日以97年度審訴字第249 號裁
    定，以違反民事訴訟法第253條、第263條第2 項之規定，或
    訴訟標的為確定判決之效力所及者駁回之，有該裁定在卷可
    稽（原審卷第42頁）。另上訴人請求系爭房地遭查封所致之
    損害部分，係被上訴人本於原法院96年度簡上字第531 號確
    定判決之執行名義聲請之強制執行程序，有上訴人於原審97
    年10月1 日言詞辯論庭呈臺北市地籍地價資料電傳資訊一件
    在卷可稽，亦為兩造所不爭執（原審卷第17至19頁、第27頁
    ）。
  (二)兩造不爭執上訴人曾以被上訴人扣押存簿及查封房屋，致其
    受有40,000元之損害，訴請被上訴人賠償，經原法院臺北簡
    易庭於97年3月13日以97年度北小字第316號判決駁回上訴人
    之訴確定，該確定判決記載起訴之原因事實略為：被上訴人
    聲請假扣押上訴人之財產經原法院96年度裁全字第6423號裁
    定獲准，惟嗣後經本院96年度抗字第1135號裁定廢棄前開假
    扣押裁定，上訴人主張因存簿及房屋遭扣押，致發生搭乘計
    程車之損害，請求被上訴人賠償40,000元。有原法院臺北簡
    易庭97年度北小字第316 號判決可按（原審卷第25至26頁）
    。
  (三)綜上，本件上訴人起訴主張系爭房地遭查封請求損害賠償部
    分，核與原法院臺北簡易庭97年度北小字第316 號確定判決
    所審酌者係假扣押查封行為，二者為不同之原因事實，非屬
    同一事件，可以認定。被上訴人辯稱上訴人損害賠償之主張
    違反一事不再理原則，為確定判決既判力所及等語，為不可
    採。
七、按當事人主張有利於己之事實者，就其事實有舉證之責任。
    民事訴訟法第277 條本文定有明文。次按民法上名譽權有無
    受損害，應以社會上對個人評價是否貶損作為判斷之依據。
    最高法院90年台上字第646號判例意旨參照。
  (一)被上訴人曾以上訴人積欠信用卡款項219,102 元，訴請上訴
    人給付，經原法院臺北簡易庭於96年9 月28日以96年度北簡
    字第37390號、原法院97年3月28日以96年度簡上字第531 號
    判決確定上訴人應給付被上訴人219,102元，及其中210,203
    元部分自96年5月24日起至清償日止，按年息19.7%計算之利
    息，為兩造所不爭執。故被上訴人對上訴人有前開確定判決
    所載之債權，可以認定。兩造亦不爭執被上訴人以前開確定
    判決聲請原法院以97年執字第39439 號清償債務事件執行查
    封上訴人所有之系爭房地。是以，被上訴人持確定判決聲請
    法院為強制執行，係屬正當權利之行使。
  (二)查被上訴人分別於96年3月5日、97年9月1日就上訴人於其城
    東分行帳號000000000000帳戶內，扣繳12,568元、1,004 元
    ，有信用卡對帳單、存摺存款未登摺資料附卷可稽（原審卷
    第31至32頁），可認被上訴人曾自上訴人設於該銀行帳戶中
    扣款是實。惟查，被上訴人係以對上訴人之信用卡債權與上
    訴人對被上訴人之存款返還請求權，行使抵銷，此觀兩造間
    信用卡契約約定條款第19條即明（原審卷第29頁）。故被上
    訴人於上訴人存款帳戶內扣款，係基於兩造契約之約定，可
    以認定。
  (三)綜上，被上訴人訴請上訴人給付信用卡款及聲請強制執行之
    行為，及行使抵銷權而於上訴人帳戶中扣款之行為，不能認
    有誹謗上訴人之名譽，或損害上訴人信用及事業。上訴人未
    立證證明被上訴人有誹謗其名譽之行為，上訴人主張其因此
    受有損害，為無理由。
八、被上訴人訴請上訴人給付信用卡消費款、於上訴人之帳戶扣
    款，及聲請原法院為強制執行之行為，並無誹謗上訴人之名
    譽，故上訴人請求被上訴人給付5,000,000 元，及塗銷系爭
    房地之查封登記，為無理由，應予駁回。
九、綜上所述，上訴人請求被上訴人給付500 萬元及塗銷系爭房
    地之查封登記，為無理由，不應准許。原審為上訴人敗訴之
    判決，並無不合。上訴意旨指摘原判決不當，求予廢棄改判
    ，為無理由，應予駁回。
十、本件事證已臻明確，兩造其餘攻擊防禦方法及未經援用之舉
    證，經審酌核與本件判決結果不生影響，不再逐一論述，附
    此敘明。
十一、據上論結，本件上訴為無理由，依民事訴訟法第449條第1
      項、第78條，判決如主文。
中    華    民    國    98    年    1     月    23    日
                    民事第二庭
                        審判長法  官  吳謙仁
                              法  官  蘇瑞華
                              法  官  李瓊蔭
正本係照原本作成。
如不服本判決，應於收受送達後20日內向本院提出上訴書狀，其
未表明上訴理由者，應於提出上訴後20日內向本院補提理由書狀
（均須按他造當事人之人數附繕本）上訴時應提出委任律師或具
有律師資格之人之委任狀；委任有律師資格者，另應附具律師資
格證書及釋明委任人與受任人有民事訴訟法第466條之1第1項但
書或第2項（詳附註）所定關係之釋明文書影本。
中    華    民    國    98    年    1     月    23    日
                              書記官  王才生
附註：
民事訴訟法第466條之1（第1項、第2項）：
對於第二審判決上訴，上訴人應委任律師為訴訟代理人。但上訴
人或其他法定代理人具有律師資格者，不在此限。
上訴人之配偶、三親等內之血親、二親等內之姻親，或上訴人為
法人、中央或地方機關時，其所屬專任人員具有律師資格並經法
院認為適當者，亦得為第三審訴訟代理人。


司法院資訊處製作；財團法人民間司法改革基金會備份。
